# 请教陈版：财政部会计司意见（关于限制性股票回购义务的会计处理）

提问人：小鱼儿 nimo 时间：2014-07-28 10:45:41
摘录：“问题：股权激励计划中，公司授予被激励对象限制性股票，被激励对象先认购股票，如果后续未达到股权激励计划规定的解锁条件，则公司按照事先约定的价格回购股票。公司于授予日收到的员工认股款应如何进行会计处理？ 财政部会计司复函意见：向职工发行的限制性股票按有关规定履行了注册登记等增资手续的，在授予日，企业应当根据收到的职工缴纳的认股款确认股本和资本公积（股本溢价），同时就回购义务确认负债（作收购库存股处理）；在锁定期和解锁期内，企业应当按照《企业会计准则第 11 号—股份支付》的相关规定进行会计处理。” 个人理解：首先感觉似乎应该分两种可能———股权激励和最后实际的以现金激励，前者类似股东对公司捐赠，应计入所有者权益；后者仅仅是公司义务。所以两者似乎应当分别处理。但如果会计估计分别股权激励或现金激励，似乎操作性不强，因为一开始肯定都是奔着股权去的。可不可以这样理解，企业设置本激励的本来意图是股权激励，所以实际操作也以此为出发点，处理思路同会计司的回复。

回答人：chenyiwei
我们对此反馈意见：
根据《企业会计准则第 37 号——金融工具列报（ 2014 年修订）》第十一条的规定，我们总体上赞同将回购义务确认为金融负债并冲减权益，其金额等于回购所需支付金额的现值。但有以下建议： 1 、建议明确全部限制性股票回购情形的会计处理 限制性股票股权激励方案条款中，通常有如下四种情况下会涉及限制性股票的回购注销，一是未达到条件；二是激励计划终止；三是激励对象个人情况发生变化（ 离职、严重失职、死亡等）；四是激励对象主动放弃解锁。 如果仅规定未达到解锁条件时回购注销的会计处理，对于其他三种情况导致的回购行为仍然没有明确会计处理方法，建议一并明确。 2 、建议将回购义务确认为金融负债，并冲减资本公积库存股是指公司收回已发行的且尚未注销的股票。库存股具有以下四个特点：（ 1 ）该股票是本公司的股票；（ 2 ）它是已发行的股票；（ 3 ）它是收回后尚未注销的股票；（ 4 ）它是还可再次出售的股票。其最重要的特征是：库存股的持有人是公司自身，不能据此享有股东权利（如股利分配等）。 《企业会计准则——应用指南》附录“会计科目和主要账务处理”中规定库存股主要用于核算企业收购、转让或注销的本公司股份金额。对于仅负有股份回购义务，而没有执行回购的法律行为，计入“库存股”不符合应用指南的规定，可能会对投资者产生误导。同时，库存股法律上的持有人是激励对象，根据股权激励计划的条款，不排除激励对象在持有限制性股票期间可能就其持股享有分配股利的权利，即使最终限制性股票被回购，也可能并不影响其持有期间所获得的股利，据此，限制性股票的特征与库存股有很大差异，不适合于作为“库存股”核算和列报。 建议将回购义务确认为金融负债的同时，冲减资本公积，并要求在财务报表附注中进行充分披露，待回购时，再从资本公积中转入库存股；如果无需回购，则在确定无需回购时，将该项金融负债按照账面价值重分类为权益工具。

提问人：小鱼儿 nimo 时间：2014-07-30 15:36:18
学习了，还有一问：最末一句“如果无需回购，则在确定无需回购时，将该项金融负债按照账面价值重分类为权益工具。”，回购时直接做原来的相反分录不就行了吗？（不考虑各期变化）

回答人：chenyiwei
当时该金融负债的账面价值可能会与最初初始确认时不同，因此不能简单表述为冲回原分录。

提问人：zengfengxia 时间：2014-07-31 15:30:13
1 、建议明确全部限制性股票回购情形的会计处理 限制性股票股权激励方案条款中，通常有如下四种情况下会涉及限制性股票的回购注销，一是未达到条件；二是激励计划终止；三是激励对象个人情况发生变化（ 离职、严重失职、死亡等）；四是激励对象主动放弃解锁。 如果仅规定未达到解锁条件时回购注销的会计处理，对于其他三种情况导致的回购行为仍然没有明确会计处理方法，建议一并明确。 陈版提及的其他三种情况，和第一种情况在对CAS37第 11 条的适用上有什么区别吗？

回答人：chenyiwei
单就回购权益工具本身而言，CAS 37的运用是一致的。但是这几种情况下对股份支付准则（CAS 11）的运用，特别是股份支付相关费用和资本公积的确认和计量，是存在差异的。

提问人：原来你就在这里 时间：2016-10-10 17:28:59
“我们对此反馈意见：
根据《企业会计准则第 37 号——金融工具列报（ 2014 年修订）》第十一条的规定，我们总体上赞同将回购义务确认为金融负债并冲减权益，其金额等于回购所需支付金额的现值。但有以下建议： 1 、建议明确全部限制性股票回购情形的会计处理 限制性股票股权激励方案条款中，通常有如下四种情况下会涉及限制性股票的回购注销，一是未达到条件；二是激励计划终止；三是激励对象个人情况发生变化（ 离职、严重失职、死亡等）；四是激励对象主动放弃解锁。 如果仅规定未达到解锁条件时回购注销的会计处理，对于其他三种情况导致的回购行为仍然没有明确会计处理方法，建议一并明确。 2 、建议将回购义务确认为金融负债，并冲减资本公积库存股是指公司收回已发行的且尚未注销的股票。库存股具有以下四个特点：（ 1 ）该股票是本公司的股票；（ 2 ）它是已发行的股票；（ 3 ）它是收回后尚未注销的股票；（ 4 ）它是还可再次出售的股票。其最重要的特征是：库存股的持有人是公司自身，不能据此享有股东权利（如股利分配等）。 《企业会计准则——应用指南》附录“会计科目和主要账务处理”中规定库存股主要用于核算企业收购、转让或注销的本公司股份金额。对于仅负有股份回购义务，而没有执行回购的法律行为，计入“库存股”不符合应用指南的规定，可能会对投资者产生误导。同时，库存股法律上的持有人是激励对象，根据股权激励计划的条款，不排除激励对象在持有限制性股票期间可能就其持股享有分配股利的权利，即使最终限制性股票被回购，也可能并不影响其持有期间所获得的股利，据此，限制性股票的特征与库存股有很大差异，不适合于作为“库存股”核算和列报。 建议将回购义务确认为金融负债的同时，冲减资本公积，并要求在财务报表附注中进行充分披露，待回购时，再从资本公积中转入库存股；如果无需回购，则在确定无需回购时，将该项金融负债按照账面价值重分类为权益工具。”
最后对于确认回购义务，准则解释第 7 号，还是选择借：库存股，贷：其他应付款——限制性股票回购义务，而不是借方用资本公积。 请问陈老师，对于借方用库存股而不是资本公积，有没有相关的解释说明呢？

回答人：chenyiwei
财政部官方并未给出明确解释。